【裁判字號】    94,上訴,3774
【裁判日期】    950530
【裁判案由】    毒品危害防制條例
【裁判全文】
臺灣高等法院刑事判決                94年度上訴字第3774號
上  訴  人  臺灣板橋地方法院檢察署檢察官
被      告  甲○○
                    樓（
上列上訴人因毒品危害防制條例案件，不服臺灣板橋地方法院九
十四年度訴字第四三五號，中華民國九十四年八月十七日第一審
判決（起訴案號：臺灣板橋地方法院檢察署九十三年度毒偵字第
五七三八號）及移送併辦（九十四年度毒偵字第七六二號、九十
四年度毒偵字第二三Ｏ七號、九十四年度毒偵字第二四八九號、
臺灣桃園地方法院檢察署九十四年度毒偵字第三二六四號），提
起上訴，及併案審理（臺灣板橋地方法院檢察署九十四年度毒偵
字第一五九四號、三七Ｏ七號、三七Ｏ八號、三八Ｏ七號、三八
二六號、四七八Ｏ號、四七八一號、四七八二號、四七八七號、
五八四三號），本院判決如下：
    主  文
原判決撤銷。
甲○○連續施用第一級毒品，累犯，處有期徒刑壹年貳月，扣案
之第一級毒品海洛因柒包（淨重零點零捌公克、零點壹公克、零
點零捌參公克、毛重壹點壹公克，淨重零點玖公克，毛重零點貳
陸公克，淨重零點零陸公克）、殘渣袋貳只內之海洛因（海洛因
量微無法秤重）、注射針筒柒支均沒收，毒品海洛因併銷燬，又
連續施用第二級毒品，累犯，處有期徒刑捌月，扣案之第二級毒
品安非他命貳包（各零點參零伍公克、零點參伍公克）、安非他
命塑膠殘渣袋一只內之毒品安非他命（量微無法稱重）、分裝用
吸管壹支、吸食器貳組，均沒收，毒品安非他命併銷燬，應執行
有期徒刑壹年捌月，扣案之第一級毒品海洛因柒包（淨重零點零
捌公克、零點壹公克、零點零捌參公克、毛重壹點壹公克，淨重
零點玖公克，毛重零點貳陸公克，淨重零點零陸公克）、殘渣袋
貳只內之海洛因（海洛因量微無法秤重）、注射針筒柒支、毒品
安非他命貳包（各零點參零伍公克、零點參伍公克）、安非他命
塑膠殘渣袋一只內之毒品安非他命（量微無法稱重）、分裝用吸
管壹支、吸食器貳組，均沒收，毒品海洛因及安非他命併銷燬。
    事  實
一、甲○○前因違反槍砲彈藥刀械管制條例案件，經本院於民國
    九十年四月三十日，以九十年度簡字第一四八號判決處有期
    徒刑一年二月，罰金二萬元，緩刑三年確定，嗣因撤銷緩刑
    入監服刑，於九十二年七月二十九日縮短刑期假釋出監，縮
    刑期滿日期為九十二年九月三十日，在有期徒刑所餘刑期內
    ，未經撤銷假釋，餘刑以已執行論。又因施用毒品案件，經
    送勒戒處所施以觀察、勒戒後，認無繼續施用毒品之傾向，
    於九十二年一月三十日由臺灣嘉義地方法院檢察署以九十二
    年度毒偵字第十一號為不起訴處分確定。詎甲○○仍不知悔
    改，復於觀察、勒戒執行完畢釋放後五年內，分別基於施用
    第一級毒品海洛因及第二級毒品安非他命之概括犯意，以注
    射針筒或其他方式施用第一級毒品海洛因，以吸食器及吸管
    方式施用第二級毒品安非他命摻水一同置於注射針筒內再注
    射手臂之方式，先後於：
  (一)九十三年十二月初起至同年月十三日下午六、七時止，在其
    臺北縣蘆洲市○○路四二二巷一一四弄十六號八樓住所施用
    第一級毒品海洛因多次，另於九十三年十二月十九時三十分
    許為警查獲採尿液前二十六小時內某時，在上開住處，施用
    第二級毒品安非他命，嗣於九十三年十二月十四日十九時三
    十分許，在臺北縣板橋市○○路九號前為警當場查獲，並扣
    得海洛因一包（淨重０‧０八公克，起訴書誤載為０‧一公
    克）。
  (二)自九十四年一月上旬起至至九十四年一月二十二日上午九時
    三十分許為警採尿前回溯九十六小時內之某時，在上開住處
    ，施用第一級毒品海洛因多次，另於九十四年一月二十二日
    上午九時三十分許為警採尿前回溯二十六小時內某時，在不
    詳處所施用安非他命，嗣於九十四年一月二十二日九時三十
    分許，在臺北縣三重市○○○路七巷十四號四樓查獲，並扣
    得其所有之海洛因一包（淨重０‧一公克）、海洛因殘渣袋
    （海洛因量微無法秤重）二只、注射針筒二支、分裝吸管一
    支、吸食器一組。
  (三)於九十四年四月十七日上午十時許，在臺北縣板橋市八德公
    園內以針筒注射方式，施用海洛因，復另九十四年四月十七
    日十九時許為警採尿前回溯二十六小時內之某時，在不詳處
    所，施用第二級毒品品安非他命，嗣為警於九十四年四月十
    七日十九時在臺北縣三重市○路○街八十巷三號為警查獲，
    並扣得其所有供施用海洛因之注射針筒二支。
  (四)於九十四年四月二十七日十七時許，在臺北縣三重市○○路
    ○段一三六巷三十六弄十八號三樓王志明住處，分別施用王
    志明提供之第一級毒品海洛因、第二級毒品安非他命，於同
    日二十時十分許，在上址為警查獲。（另扣得王志明所有所
    有第一級毒品海洛因一包，淨重０‧二七公克、第二級毒品
    安非他命二包，淨重０‧八二公克、注射針筒一支、吸食器
    二組等物）
  (五)九十四年五月二日十八時許，在臺北縣三重市○○○街一九
    十號建光旅社二樓二Ｏ之八房內，以注射針筒注射其靜脈方
    式施用第一級毒品海洛因，另於九十四年五月二日二十一時
    三十分為警查獲採尿前二十六小時內某時，在不詳處所施用
    第二級毒品安非他命，嗣於九十四年五月二日二十一時三十
    分許在上址為警查獲，並扣得其所有之注射針筒二支、安非
    他命一包（Ｏ．三Ｏ五公克）。
  (六)再於九十四年六月八日為警採尿前回溯二十六小時、九十六
    小時內之某時，在桃園縣龜山鄉○○村○○街二一號歐香汽
    車賓館三一一號房，以同樣方式，分別施用第一級毒品海洛
    因、第二級毒品安非他命，嗣為警於同年六月八日零時十分
    許在上址查獲，並扣得第一級毒品海洛因三包（原審誤認為
    一包，驗餘淨合計０‧八三公克，原審誤為公克毛重一．五
    公克）、第二級毒品安非他命一包（毛重○．三五公克）。
  (七)另於九十四年七月七日上午七時許（原審誤認為15時許），
    在上開蘆洲市處所，以同樣方式，施用第一級毒品海洛因，
    另於九十四年七月七日十五時為警查獲採取尿液前二十六小
    時內某時，在不詳處所，施用第二級毒品安非他命，嗣於九
    十四年七月七日下午五時許，在臺北縣三重市○○○路、重
    新路一段路口為警緝獲，並扣得其所有之海洛因二包（毛重
    一．一公克，淨重Ｏ．九公克，毛重Ｏ．二六公克，淨重Ｏ
    ．Ｏ六公克）。
  (八)九十四年十月三日十六時許，在臺北縣中華路路旁以吸食器
    施用第二級毒品安非他命，另於九十四年十月三日十六時十
    五分許為警查獲採尿液前九十六小時內某時，誰不詳處所施
    用第一級毒品海洛因，嗣於九十四年十月三日十六時十五分
    許，因駕駛車號ＤＺ─二Ｏ三一號贓車為警查獲，並在該車
    內查獲其所有之安非他命塑膠殘渣袋一只（量微無法稱重）
    、安非他命吸食器一只、海洛因注射針筒一支。
二、案經臺北市政府警察局松山分局報請臺灣板橋地方法院檢察
    署檢察官偵查起訴暨臺灣板橋地方法院檢察署、臺灣桃園地
    方法院檢察署檢察官移送併辦。
    理  由
一、按被告以外之人於審判外之言詞或書面陳述，除法律有規定
    者外，不得作為證據。又被告以外之人於審判外之陳述，經
    當事人於審判程序同意作為證據，法院審酌該言詞陳述或書
    面陳述作成時之情況，認為適當者，亦得為證據。當事人、
    代理人或辯護人於法院調查證據時，知有第一五九條第一1
    項不得為證據之情形，而未於言詞辯論終結前聲明異議者，
    視為有前項之同意，刑事訴訟法第一五九條第一項及第一五
    九條之五分別定有明文。查被告甲○○對於上開事實(四)之同
    案為警查獲之王志明於警詢時之陳述，在本院準備、審理程
    序中，並未到庭就證據能力一節均表示無意見，且未於本案
    言語辯論終結前為聲明異議，本院審酌王志明於警詢時之陳
    述係其於案發後數小時內就各自親身經歷之事實所為者，依
    其陳述作成時之情況，並不無適當之情形，自均得為證據，
    合先敘明。
二、被告甲○○雖經本院依法通知無正當理由未到庭，惟上開施
    用第一級毒品海洛因、第二級毒品安非他命之犯罪事實，業
    據其分別於歷次查獲時之警詢、或偵查中坦承不諱，其於原
    審中坦承確有上開事實(一)、(二)、(三)、(四)、(六)之施用第一級毒
    品海洛因、第二級毒品安非他命犯行（除辯稱同時施用第一
    級毒品海洛因、第二級毒品安非他命部分外，如後述）（九
    十四年度毒偵字第七六二號卷第十、四二、五Ｏ頁，九十四
    年度毒偵字第二三Ｏ七號卷第十五、十八、二三頁，九十四
    年度毒偵字第二四八九號卷第十四至十八、三七、三八、五
    三頁，臺灣桃園地方法院檢察署九十四年度毒偵字第三二六
    四號卷第八至十頁，臺灣板橋地方法院檢察署九十四年度毒
    偵字第三八Ｏ七號卷第二、三、二一、二二、三四頁、九十
    四年度偵字第七八四八號卷第九、十、二五、三六頁），而
    被告甲○○經警所採集之尿液經送檢驗結果，呈安非他命及
    嗎啡類陽性反應，有臺灣檢驗科技股份有限公司九十四年二
    月二十三日、九十四年四月三十日、九十四年七月二十日出
    具之濫用藥物尿液檢驗報告各一紙、臺灣尖端先進生技醫藥
    股份有限公司九十三年十二月二十二日、九十四年四月三十
    日、九十四年五月五日、九十四年六月二十二日、九十四年
    七月二十日出具、九十四年十月十九日之濫用藥物檢驗報告
    各一紙在卷可稽，並有如上揭時地之扣案物品可資佐證，及
    法務部調查局九十四年一月十四日調科壹字第０六０００九
    三０五、九十四年三月十七日調科壹字第０六０００九四七
    二號、九十四年七月二十八日調科壹字第０八０００九六六
    七號鑑定通知書、臺北市政府警察局中山分局毒品初步鑑驗
    報告單一紙、行政院衛生署藥品管理局九十四年六月七日管
    檢字第０九四０００四七四四號檢驗成績書、臺北市政府警
    察局北投分局扣押物品目錄表附卷足憑（九十四年度毒偵字
    第五七三八號卷第四三、四五頁，九十四年度毒偵字第七六
    二號卷第七一頁，九十四年度毒偵字第二三Ｏ七號卷第三七
    頁，九十四年度毒偵字第二四八九號卷第六六頁，九十四年
    度毒偵字第四三頁，九十四年度偵字第七八四八號卷第九、
    十頁，九十四年度毒偵字第四五頁，九十四年度毒偵字第五
    八四三號卷第四七頁，原審卷第五四、一二五、一五七頁）
    ，足認被告確於上開時地，有施用第一級毒品海洛因、第二
    級毒品安非他命之事實。
三、雖被告甲○○於原審中辯稱係同時施用第一級毒品海洛因、
    第二級毒品安非他命云云，然被告甲○○於上開事實(一)、(二)
    (三)、(五)、(七)為警查獲時，並未坦有承施用安非他命之行為，
    且供承以注射針筒注射其靜脈方式施用第一級毒品海洛因，
    另於上開事實(二)、(四)、(六)之時、地為警查獲時，則於警詢時
    完全否認施用第一級毒品海洛因、第二級毒品安非他命之行
    為，嗣於原審中始坦承施用第一級毒品海洛因、第二級毒品
    安非他命，另於上開事實(八)部分，則僅坦承施用安非他命，
    亦未供承施用海洛因，若被告甲○○確係二種毒品混合施用
    ，何以於警詢或偵查中卻未坦承同時施用該二種毒品，甚且
    ，於上開事實(二)、(八)部分，又為警查獲分別施用第一級毒品
    海洛因（注射針筒）、第二級毒品安非他命（吸食器）之工
    具，另於上開事實(一)、(三)、(六)、(七)事實部分僅查獲第一級毒
    品海洛因或施用工具，並未查獲有毒品安非他命或施用工具
    ，若被告甲○○所辯同時施用第一級毒品海洛因、第二級毒
    品安非他命，理應於查獲時，即同時為警扣得該二種毒品或
    施用工具，況且，被告甲○○於九十四年五月二日十八時許
    ，在臺北縣三重市○○○街一九十號建光旅社二樓二Ｏ之八
    房內，為警查獲時，即供承：伊以注射針筒注射其靜脈方式
    施用第一級毒品海洛因等語（即上開事實(五)，九十四偵字第
    七八四八號卷第十頁），抑且，經警員於九十四年四月二十
    七日十七時許，在臺北縣三重市○○路○段一三六巷三十六
    弄十八號三樓查獲王志明及被告甲○○時，提供第一級毒品
    海洛因、第二級毒品安非他命予被告甲○○施用之王志明於
    警訊時陳稱：被告甲○○當時以玻璃球加熱吸食安非他命，
    另外還有注射海洛因等語（九十四年度毒偵字第二四八九號
    卷第17頁），王志明之陳述亦核與經員警在現場查扣其所有
    供施用第一級毒品海洛因、第二級毒品安非他命之工具，綜
    上所述，被告甲○○於原審所辯其施用第一級毒品海洛因、
    第二級毒品安非他命之方式，係將該二種毒品混合後再以注
    射針筒注射其靜脈等云云，核與事實不符，委無可採。此外
    ，復有如事實所示扣案第一級毒品海洛因、第二級毒品安非
    他命之施用工具可資佐證，又被告甲○○前因施用毒品案件
    ，經送勒戒處所施以觀察、勒戒後，認無繼續施用毒品之傾
    向，於九十二年一月三十日由臺灣嘉義地方法院檢察署以九
    十二年度毒偵字第十一號為不起訴處分確定，有本院被告前
    案記錄表一份在卷可稽，從而，被告甲○○施用第一級毒品
    海洛因、第二級毒品安非他命之犯行事證明確，可堪認定。
四、核被告甲○○所為，係犯毒品危害防制條例第十條第一項之
    用第一級毒品海洛因罪，及同條第二項之施用第二級毒品安
    非他命罪。其施用第一級毒品海洛因前後持有海洛因，施用
    第二級毒品安非他命前持有安非他命之低度行為，均應為施
    用海洛因、安非他命之高度行為所吸收，不另論罪。被告所
    為數次施用毒品海洛因、安非他命之行為，時間緊接，犯罪
    構成要件相同，顯係出於概括之犯意為之，均為連續犯，應
    各依刑法第五十六條之規定以一罪論，並加重其刑。檢察官
    雖僅就被告甲○○於九十三年十二月十四為警查獲採尿液前
    二十六小時、九十六小時內施用第一級毒品海洛因、第二級
    毒品安非他命之犯行部分予以起訴，然其餘部分與起訴部分
    ，與被告甲○○被訴施用第一級毒品海洛因、第二級毒品安
    非他命犯行部分，分別有連續犯之裁判上一罪關係，本院自
    得併予審理。又被告甲○○有如事實欄所載犯罪科刑執行情
    形，有本院被告前案紀錄表在卷可稽，其於有期徒刑執行完
    畢後，五年內再犯有期徒刑以上之罪，為累犯，依法遞予加
    重其刑。被告甲○○所犯上開二罪，犯罪構成要件不同，罪
    名互異，應分論併罰。
五、原審認被告罪證明確，予以論罪科刑，固非無見，惟查：
  一原審就被告甲○○如事實欄(一)、(二)所為施用第一級毒品海洛
    因之時間，與卷內事證不符。
  二事實欄(四)查獲之第一級毒品海洛因一包（淨重０‧二七公克
    ）、第二級毒品安非他命二包（淨重０‧八二公克）、注射
    針筒一支、吸食器二組等物，均為王志明所，業據被告甲○
    ○及王志明陳明在卷，（九十四年度毒偵字第二四四八九號
    卷第十四至十八頁），原審認為上開扣案毒品及工具為被告
    甲○○所有，亦有謬誤。
  三被告甲○○另於九十四年七月七日上午七時許在臺北縣三重
    市○○○路、重新路一段路口為警緝獲，並扣得其所有之海
    洛因二包（毛重一．一公克，淨重Ｏ．九公克，毛重Ｏ．二
    六公克，淨重Ｏ．Ｏ六公克），原審亦誤認為並未查獲任何
    毒品，亦有未洽。
  四原審就被告甲○○事實欄(五)、(八)之施用第一級毒品海洛因、
    第二級毒品安非他命犯行部分，因檢察官併案而未及審理，
    尚有未洽。
  五按毒品危害防制條例第二條謂本條例所稱毒品，指具有成癮
    性、濫用性及對社會危害性之麻醉藥品與其製品及影響精神
    物質與其製品。毒品依其成癮性、濫用性及對社會危害性分
    為四級，其中第一級毒品為海洛因、嗎啡、鴉片、古柯鹼及
    其相類製品，第二級毒品為罌粟、古柯、大麻、安非他命、
    配西汀、潘他唑新及其相類製品（第三級、第四級毒品不贅
    述），而將毒品分級管理，設有不同處罰之要件，其立法理
    由係以我國現行成癮物質之管制係依據聯合國「一九六一年
    麻醉藥品單一公約」、「一九七一年影響精神物質公約」、
    「一九八八年禁止非法販運麻醉藥品和精神物質公約」以規
    範麻醉藥品、影響精神物質公約，防止其流通、濫用。我國
    雖非前開公約之締約國，惟毒品犯罪係萬國公罪，我國不能
    自外於國際社會，為期符合國際公約之精神及與管制藥品管
    理條例互相配合，故於本條將毒品分列為四級管理，準此，
    毒品危害防制條例依毒品所具有之成癮性、濫用性及對社會
    危害性，對於施用不同等級之毒品者，而異其構成要件，處
    以輕重不等之刑罰，又兼具有社會防範之功能，已非單純自
    傷行為可比擬。再者，按刑法上所為「行為」（Handing,Ta
    t,Act），乃指行為者可能支配之身體態度，及由此所生之
    外界影響而言，而犯罪為合於犯罪構成要件之違法侵害法益
    及有責之可罰行為，因而同一人之行為構成一罪或數罪，與
    刑罰輕重之關係至大，具體之犯罪事實，態樣萬千，有由數
    個行為結合而成，亦有單一行為侵害數個法益，又有數個行
    為侵害一個法益，究應如何確定其為一罪或數罪，於是有所
    謂罪數問題，由於刑法理論之爭，故關於決定罪數之標準，
    有所謂主觀、客觀及折衷說之紛歧，以現今學者之通說及實
    務見解，較傾採取折衷之理論，亦即以一決意一行為，而侵
    害一法益，合於一構成要件者，為單純一罪，以數決意為數
    行為，而侵害數法益，合於數個構成要件者，為實質數罪，
    以一決意為一行為，而侵害數法益，而侵害數罪名者，為想
    像競合之數罪，以一決意犯一罪，而其方法或結果之行為侵
    害數法益而犯他罪名為牽連之數罪，以一決意連續數行為，
    而侵害一法益或數法益，而犯同一罪名者，為連續之數罪，
    基於上述之標準，則犯罪之態樣區分為實質一罪、裁判上一
    罪（想像競合、牽連犯、連續犯）及包括一罪（如常業犯）
    等，本件被告甲○○係將海洛因以注射針筒注射其身體方式
    而為施用，另將安非他命以其吸食器或燒烤玻璃球（吸食器
    ）方式施用，二種毒品分別施用，被告施用毒品之方式及先
    後，顯有不同，已如上述，原審未詳為勾稽卷內事證，卻誤
    認被告甲○○為「同時」施用海洛因及安非他命，其事實之
    認定，自與卷內事證有所不符。檢察官上訴指被告甲○○於
    九十四年五月二日起至九十四年七月七日止多次施用毒品犯
    行，原審未及審理云云，然檢察官上訴部分，業經原審依職
    權以具有裁判上一罪關係，併予審理，檢察官上訴固無理由
    ，然原判決有如上之違誤，自應由本院予以撤銷改判，爰審
    酌被告屢次施用海洛因及安非他命，漠視法令之禁制，恣意
    濫用藥品，甚為可訾，兼衡其智識程度、犯罪動機、目的、
    施用期間長短，及犯罪後坦承施用毒品犯行等一切情狀，分
    別量處如主文第二項所示所示之刑，並酌定其應執行刑。
六、上開事實欄扣案之海洛因一包（淨重０‧０八公克，起訴書
    誤載為０‧一公克）、事實(二)之海洛因一包（淨重０‧一公
    克）、海洛因殘渣袋內之（海洛因量微無法秤重）二只內毒
    品、事實(五)安非他命一包（Ｏ．三Ｏ五公克）、事實(六)海洛
    因三包（驗餘淨合計０‧八三公克）、安非他命一包（毛重
    ○．三五公克）、事實(七)之海洛因二包（毛重一．一公克，
    淨重Ｏ．九公克，毛重Ｏ．二六公克，淨重Ｏ．Ｏ六公克）
    、事實(八)之安非他命塑膠殘渣袋一只內之毒品（量微無法稱
    重），均應依毒品危害防制條例第十八條第一項前段之規定
    ，沒收銷燬之，另盛裝上開第一級毒品海洛因、第二級毒品
    安非他命之包裝袋共十一只、注射針筒七支、分裝用吸管一
    支及吸食器二組，係被告所有分別供施用第一級毒品海洛因
    、第二級毒品安非他命所用之物，業據被告供承在卷，爰依
    刑法第三十八條第一項第二款之規定宣告沒收。至九十四年
    四月二十七日二十時十五分許，在臺北縣三重市○○路○段
    一三六巷三十六弄十八號三樓為警查獲，其中扣得之第一級
    毒品海洛因一包，淨重０‧二七公克、第二級毒品安非他命
    二包，淨重０‧八二公克、注射針筒一支、吸食器二組等物
    ，為另嫌王志明所有之物，業據王志明於警偵訊中供承無訛
    ，既非被告所有，爰不予宣告沒收。
七、被告經合法傳喚，無正當理由未於審理期日到庭，此有本院
    審理期日傳票送達證書回證、報到單、審理筆錄、本院在監
    在押查詢資料表為憑，爰不待其陳述逕為判決。
據上論斷，應依刑事訴訟法第371條、第369條第1項前段、第364
條、第299條第1項前段，毒品危害防制條例第10條第1項、第2項
，刑法第11條前段、第56條、第47條、第51條第5、9款、第38條
第1項第2款，判決如主文。
本案經檢察官呂文忠到庭執行職務。
中    華    民    國    95    年    5     月    30    日
                  刑事第十九庭  審判長法  官  宋  祺
                                      法  官  陳憲裕
                                      法  官  蔡明宏
以上正本證明與原本無異。
施用海洛因部分如不服本判決應於收受送達後十日內向本院提出
上訴書狀，其未敘述上訴之理由者並得於提起上訴後十日內向本
院補提理由書（均須按他造當事人之人數附繕本）。
施用安非他命部分不得上訴。
                                      書記官  陳建邦
中    華    民    國    95    年    5     月    30    日
附錄：本案論罪科刑法條全文
毒品危害防制條例第10條
施用第一級毒品者，處 6 月以上 5 年以下有期徒刑。
施用第二級毒品者，處 3 年以下有期徒刑。


司法院資訊處製作；財團法人民間司法改革基金會備份。
